臺灣嘉義地方法院交通事件裁定　　　　　　　　　　　九十一年度交聲字第二三號
　　原處分機關　公路局嘉義區監理所
　　異　議　人
　　即受處分人　輝營造工程有限公司
　　法定代理人　乙○○
　　異　議　人　甲○○
右列受處分人群輝營造工程有限公司因違反道路交通管理處罰條例案件，對於嘉義區
監理所所民國九十一年一月二日所為之裁決處分（嘉監五字第７０--Ｌ000000
00號）、異議人甲○○對於嘉義縣警察局嘉縣警交字第Ｌ0000000號舉發違
反道路交通管理事件通知單聲明異議，本院裁定如左：
    主  文
原處分機關之九十一年一月二日所為之裁決處分（嘉監五字第７０--Ｌ000000
00號）撤銷，群輝營造工程有限公司處罰鍰新台幣壹萬貳千元，並記汽車違規紀錄
一次。
甲○○異議駁回。
    理  由
甲、異議人群輝營造工程有限公司（下簡稱群輝公司）部分：
一、按汽車裝載貨物超過核定之總重量、總聯結重量者，處汽車所有人罰鍰，並記汽
    車違規紀錄一次，其應歸責於汽車駕駛人時，除依第三項處汽車駕駛人罰鍰及依
    第六十三條第一項第二款記點外，汽車所有人仍應記該汽車違規紀錄一次；又有
    前二項規定之情形者，應責令改正或當場禁止通行，並處新臺幣一萬元罰鍰，超
    載十公噸以下者，以總超載部分，每一公噸加罰新臺幣一千元；超載逾十公噸至
    二十公噸以下者，以總超載部分，每一公噸加罰新臺幣二千元；超載逾二十公噸
    至三十公噸以下者，以總超載部分，每一公噸加罰新臺幣三千元；超載逾三十公
    噸者，以總超載部分，每一公噸加罰新臺幣五千元。未滿一公噸以一公噸計算。
    道路交通管理處罰條例第二十九條之二第一項、第三項分別並有明文。
二、本件原裁決處分意旨略以：異議人群輝公司所有之車號８Ｖ─００７號自用大貨
    車，於九十年十月二十九日十四時五十五分，行經嘉義縣竹崎鄉○○村○○路，
    經秤量總重為２８１６０公斤，核重２１Ｔ，經換算超載７０００公斤，認異議
    人群輝公司違反道路交通管理處罰條例第二十九條之二第一項、第三項，而予裁
    處罰鍰一萬七千元，並計汽車違規紀錄一次。
三、本件異議人群輝公司主張：
    車係八十一年十二月三十一日前新登領牌，容許裝載總重量為六立方米，當時僅
    載運五‧五立方米之預拌混凝土，未逾交通部八十一年三月二十日交路（８１）
    字第○一○三七六號函所規定之「最大容許總重量」，且裁決機關既認容許裝載
    容積為２６‧３８Ｔ（按即２６３８０公斤），上開車輛亦僅超出１７８０公斤
    ，原裁決機關認超出７０００公斤，亦有違誤，況該車空車磅秤即有１４０９０
    公斤，超出行車執照上所載１２‧５８Ｔ（按即１２５８０公斤），最大容許量
    計算方式應加入該車實際空車重量等語。
四、本件交通違規之舉發，係由嘉義縣警察局竹崎分局龍山派出所員警黃良奇於前開
    時、地當場攔檢舉發，並即簽發嘉縣警交字第Ｌ0000000號號違反道路交
    通管理事件通知單與當時在車上之群輝公司職員甲○○，而員警黃良奇係發現攜
    帶之過磅單與實際裝載混泥土重量不符，而實際過磅總重為２８１６０公斤，經
    查異議人群輝公司所有之車號８Ｖ─００７號自用大貨車係八十年四月十九日新
    登領牌，有汽車異動歷史查詢表可稽，依據交通部八十一年三月二十日交路八一
    字第０一０三七六號函（三）所示混凝土攪拌車取締標準為：１、取締時如駕駛
    人能提供送貨單則以該送貨單所填載之混凝土體積數量認定之，經認符合前述第
    （二）項規定之容積（按前單軸後雙軸式及後單軸式混凝土攪拌車八十一年十二
    月三十一日前以裝載七立方米為上限，自八十二年一月一日起以裝載六立方米為
    上限）即予放行。２、如駕駛人無法提供送貨單，或疑其送貨單所填之數量超過
    實際裝載數量，則予以過磅，過磅所得之實際重量若超過「最大容許量」，即予
    舉發。３、前項「最大容許量」計算方式如左：容許裝載容積乘以一‧三（比重
    ）再加上空車重量（行車執照已載明）等於「最大容許量」。（四）前開各項標
    準適用八十一年十二月三十一日以前登檢領照之車牌。則本件異議人群輝公司所
    有之車號８Ｖ─００７號自用大貨車，最大容許量為２６‧３８Ｔ（據原處分機
    關於九十一年一月四日以九０嘉監五違字第一七八四三號通知異議人函件），實
    際磅秤總重２８１６０公斤，僅超載１７８０公斤，原裁決機關認異議人群輝公
    司超出七千公斤，而罰款一萬七千元應有違誤，此部分應予撤銷，而由本院更為
    裁定，至異議人群輝公司另主張該車空車磅秤即有１４０９０公斤，超出行車執
    照上所載１２‧５８Ｔ（按即１２５８０公斤），最大容許量計算方式應加入該
    車實際空車重量等語，依據前述交通部函文係以行車執照上之空車重量為準，異
    議人群輝公司嗣後將車輛改裝、或有以往剩下之混凝土未清理及攜帶冷卻水等因
    素，均不得超出前開計算之最大容許量，異議人群輝公司以此為辯稱，尚難認為
    可採，且縱以該車實際磅秤之１４０９０公斤計算最大容許量，該車亦超載２７
    ０公斤，則異議人群輝公司確有超載之事實，堪以認定。
五、綜上說明，異議人群輝公司因違反首揭道路交通管理處罰條例第二十九條之二第
    一項第三項規定，其異議雖無理由，然原處分機關據以裁處罰鍰新台幣一萬七千
    元、並汽車違規紀錄一次，關於罰鍰部分超載公斤數量計算有誤，自應由本院裁
    定更正之。
乙、異議人甲○○部分：
一、異議人甲○○異議意旨略以：其駕駛群輝公司所有之車號８Ｖ─００７號自用大
    貨車，於九十年十月二十九日十四時五十五分，行經嘉義縣竹崎鄉○○村○○路
    ，經秤量總重為２８１６０公斤，核重２１Ｔ，經換算超載７０００公斤，認異
    議人違反道路交通管理處罰條例第二十九條之二第一項、第三項，惟查當時僅載
    運預拌混凝土五‧五立方米，並未超出規定，警方此一部份之舉發自有違誤云云
    。
二、按違反道路交通管理處罰條例第十二條至第六十八條之規定之行為，由公路主管
    機關處罰；而受處分人，不服上開主管機關所為之處罰，得於接到裁決書之翌日
    起十五日內，向管轄地方法院聲明異議；道路交通管理處罰條例第八條第一項第
    一款及第八十七條第一項分別定有明文。經查：群輝公司所有之車號８Ｖ─００
    ７號自用大貨車，由異議人甲○○於前開同一時、地，因為警方認超載而以嘉義
    縣警察局嘉縣警交字第Ｌ0000000號舉發通知單依道路交通管理處罰條例
    第二十九條之二第一項、第三項舉發，而就該部分舉發，交通部公路局嘉義區監
    理所僅針對群輝公司進行裁決，並未對異議人甲○○進行裁決，異議人甲○○之
    部份處分既尚未經公路主管機關裁決，本院尚無從就異議人甲○○所受超載舉發
    部分之處分為聲明異議之裁定，從而此一部份應予駁回。
丙、綜上所述，應依道路交通案件處理辦法第十九條、第二十條，裁定如主文。
中    華    民    國      九十一    年      二      月      二十七      日
                                    臺灣嘉義地方法院交通法庭
                                          法  官  林  世  芬
右正本證明與原本無異。
如不服本裁定，應於裁定送達後五日內向本院提出抗告狀（應附繕本）。
中    華    民    國      九十一    年      二      月      二十七      日
                                          書記官  王  佩  湘
